臺灣臺北地方法院民事判決
110年度訴字第7320號
原      告  林怡菁  
訴訟代理人  粘怡華律師
被      告  鍾麗旬  
訴訟代理人  許俊明律師
上列當事人間請求損害賠償事件，本院於民國111年6月29日言詞
辯論終結，判決如下：
    主      文
被告應給付原告新臺幣參拾萬元，及自民國110年11月9日起至清
償日止，按週年利率百分之五計算之利息。
原告其餘之訴及假執行之聲請均駁回。
訴訟費用由被告負擔二分之一，餘由原告負擔。
本判決第一項得假執行。但被告如以新臺幣參拾萬元為原告預供
擔保，得免為假執行。
    事實及理由
一、原告起訴主張略以：原告與訴外人即配偶甲○○(別名吳東叡
    ）為夫妻關係，育有二名未成年子女，婚姻關係存續中。被
    告乙○○（別名鍾莉綺）為甲○○經營公司之員工，被告明知甲
    ○○為有配偶之人，卻逾越一般男女社交行為界限，於民國10
    8年12月前之不詳時間，開始與甲○○交往，被告並與甲○○同
    居於臺北市萬華區民和街舊宅，被告並曾搬入甲○○父母住處
    ，以兒媳身分自居，與甲○○父母、胞姊相處，一同過節或駕
    車出遊，已逾越普通朋友社交界限而為不正常往來。原告於
    109年4月間發覺上情，精神崩潰，不幸小產，被告卻繼續與
    甲○○維持情侶關係，被告之行為已足以破壞原告婚姻圓滿狀
    態與幸福，情節重大，已侵害原告配偶權，造成原告精神上
    之痛苦，原告自得依民法第184條第1項、第195條第1項、第
    3項，請求被告就侵害原告配偶權部分賠償新臺幣(下同)150
    萬元之精神慰撫金。又原告知悉甲○○另行租屋供被告住居後
    ，曾於110年9月3日前往該租屋處，被告明知原告站立於屋
    外，仍以該處大門夾傷原告左手小指，致原告受有左側第五
    指1.5公分撕裂傷，原告因而花費醫療費用1,500元，並受有
    精神上痛苦，原告依侵權行為規定請求被告賠償醫療費用1,
    500元及慰撫金10萬元共計101,500元。並聲明：㈠被告應給
    付原告1,601,500元，及自起訴狀繕本送達翌日起至清償日
    止，按年息百分之五計算之利息。㈡願供擔保請准宣告假執
    行。　　　
二、被告答辯意旨略以：被告與甲○○間為員工與老闆關係，被告
    並未與甲○○同居，原告所提證據均不足以證明被告與甲○○同
    居，被告與甲○○並非男女朋友，更無逾越一般男女關係之交
    往，原告小產及110年9月3日夾傷小指均與被告無關。被告
    並不認識鄭女，更不知道為何甲○○向鄭女佯稱被告與其交往
    ，原告婆婆Line通訊中提及被告為小三等並非事實，不應以
    原告婆婆片面之詞，逕認被告與甲○○間有不正常往來關係。
    原告並未舉證證明被告與甲○○間有逾矩之事證，原告所提錄
    音及譯文係非法取得，並無證據能力，原告於101年7月間曾
    與甲○○離婚，婚姻關係本不穩定，原告雖稱被告破壞婚姻幸
    福，造成精神上痛苦，惟事實上造成原告精神痛苦係甲○○，
    並非被告，原告請求被告賠償之金額過高。並聲明：㈠原告
    之訴及假執行之聲請均駁回。㈡如受不利判決，被告願供擔
    保請准宣告免為假執行。
三、原告與甲○○為夫妻關係，婚姻關係存續中，育有2名未成年
    子女，有戶籍謄本可憑，並為兩造所不爭，堪以認定。原告
    主張於原告與甲○○婚姻關係存續期間，被告與甲○○有逾越普
    通朋友之不正常往來，不法侵害原告配偶之身分法益等情，
    已經被告否認，並以前詞置辯，原告對此已提出照片、line
    對話紀錄、錄音及譯文等件為證，經查：
　㈠按民事訴訟法對於證據能力並未規定，關於涉及侵害隱私權
    所取得之證據是否具有證據能力，應綜合考量誠信原則、憲
    法上基本權之保障、發現真實與促進訴訟之必要性等因素，
    衡量當事人取得證據之目的與手段、所欲保護之法益與所侵
    害法益之輕重，如認符合比例原則，則所取得之證據具有證
    據能力(最高法院109年度台上字第1326號判決意旨參照)。
    而審酌婚姻係以夫妻之共同生活為其目的，配偶應互相協力
    及保持共同生活之圓滿，夫妻雙方應互負忠誠之義務，為法
    律所保護之法益，夫妻是否違反該義務，本涉及夫妻各自生
    活上之隱私，此項隱私權在夫妻應互負忠誠義務下，應有所
    退讓。況配偶是否違反忠誠義務本質上具有高度隱密性，證
    據之取得本極其困難。基此前提，不法行為人之隱私權與被
    害人之訴訟權發生衝突時，兩者間應為一定程度之調整，並
    應容許一定程度之不貞蒐證權。準此，以侵害隱私權之方式
    而取得之證據，應視證據之取得是否符合比例原則，非得概
    予排除。是以夫妻身分法益遭受侵害且情節重大時，其中一
    方蒐集證據過程，若是與另一方隱私權、秘密通訊權發生衝
    突時，其證據能力之有無，應衡量雙方權益輕重、證據取得
    方式等各項因素而認定。
　㈡原告主張被告與甲○○間有逾越一般男女正常社交之不正常交
    往行為，已提出照片、line對話紀錄、錄音及譯文等件為證
    ，被告雖抗辯錄音及譯文為非法取得，不具證據能力云云，
    惟其中原證10為鄭女與原告間之對話，並無違法取證之情形
    ，原證11係原告為保護配偶關係身分法益，而對甲○○與疑似
    介入家庭之鄭女所為通話進行錄音，並非針對被告，與原證
    12乃甲○○單方發送被告之語音，均僅間接涉及被告之隱私權
    ，權衡後，原告出於防衛配偶權受侵害之真實發現舉證利益
    ，較為重要，且權衡手段目的，並未過度造成被告隱私權之
    損害。本院審酌原告與甲○○有婚姻關係，錄音與譯文僅間接
    涉及被告之隱私權，對於被告隱私造成侵害程度，遠低於原
    告配偶法益之重要性，且民事侵害配偶權事件，原告舉證極
    其不易，客觀上實難苛求原告，原告亦未採行強暴、脅迫或
    其他相類方式取得證據，揆諸前揭說明，本院認原告所提錄
    音及譯文，均有證據能力，被告所辯自非可採。
四、按因故意或過失，不法侵害他人之權利者，負損害賠償責任
    ；不法侵害他人之身體、健康、名譽、自由、信用、隱私、
    貞操，或不法侵害其他人格法益而情節重大者，被害人雖非
    財產上之損害，亦得請求賠償相當之金額；該項規定於不法
    侵害他人基於父、母、子、女或配偶關係之身分法益而情節
    重大者，準用之，民法第184條第1項前段、第195條第1項、
    第3項分別定有明文。再按婚姻係以夫妻之共同生活為其目
    的，配偶應互相協力保持其共同生活之圓滿安全及幸福，而
    夫妻互守誠實，係為確保其共同生活之圓滿安全及幸福之必
    要條件，故應解為配偶因婚姻契約而互負誠實之義務，配偶
    之一方行為不誠實，破壞共同生活之圓滿安全及幸福者，即
    為違反因婚姻契約之義務而侵害他方之權利（最高法院55年
    台上字第2053號判決要旨參照）。又足以破壞婚姻共同生活
    之圓滿安全之行止，絕非僅以通姦及相姦行為為限，倘夫妻
    任一方與他人間存有逾越結交普通朋友等一般社交行為之不
    正常往來，且其侵害配偶所享有普通友誼以外情感交往之獨
    占權益之程度，已達破壞婚姻制度下共同生活之信賴基礎之
    程度，足以構成侵害配偶權利之侵權行為。本件依前開證據
    ，被告與甲○○間往來分際確已逾越一般普通朋友之界線，而
    與情侶無異，被告並深入原告家庭，與甲○○父母來往，而以
    兒媳自居，本院審酌前揭證據，參酌兩造陳述，認被告確因
    與甲○○發展親密戀情而侵害原告基於配偶關係之身分法益，
    情節確屬重大，致原告於發現後，心理遭受嚴重打擊而莫大
    痛苦，被告自應負賠償責任。
五、按不法侵害他人之人格權，被害人受有非財產上損害，請求
    加害人賠償相當金額之慰撫金時，法院對於慰撫金之量定，
    應斟酌實際加害情形、所造成之影響、被害人所受精神上痛
    苦之程度、雙方之身分、地位、經濟狀況及其他各種情形，
    以核定相當之數額（最高法院76年台上字第1908號判決要旨
    參照）。是身分法益與人格法益同屬非財產法益，上開最高
    法院有關人格法益受侵害而酌定慰撫金之標準，自得為本件
    衡量因身分法益受侵害所生非財產上損害賠償金額之參考。
    爰審酌原告與甲○○現婚姻關係存續中，育有2名未成年子女
    ，兩造之經濟狀況、被告侵害原告配偶權之情節、原告受害
    程度、兩造智識程度及被告對本件之態度等一切情狀，認原
    告得請求被告給付之慰撫金以30萬元為適當。
六、原告又主張其於110年9月3日前往被告租屋處，遭被告以大
    門夾傷左手小指，原告依侵權行為規定請求被告賠償醫療費
    用1,500元及慰撫金10萬元共計101,500元。按當事人主張有
    利於己之事實者，就其事實有舉證之責任，民事訴訟法第27
    7條本文定有明文。侵權行為損害賠償責任，除行為人之行
    為具不法性、被害人受有損害外，尚須以行為人之不法行為
    與被害人所受損害間具有相當因果關係為其成立要件，且主
    張侵權行為損害賠償請求權之人，對於侵權行為之成立要件
    應負舉證責任。查，原告就前揭主張雖提出診斷證明書及醫
    療費用收據等件為證（見本院卷第35至37頁），惟已經被告
    否認，前開證據僅能證明原告手指受傷就醫之事實，至於該
    傷害是否確為被告所造成及因果關係等，原告並未舉證證明
    ，自難認被告有侵權行為存在，況原告亦自承此部分刑事告
    訴亦經檢察官為不起訴處分在案，原告此部分主張自難成立
    。　　
七、綜上所述，原告依民法第184條第1項、第195條第3項準用第
    1項，請求被告給付如聲明所示，於主文第1項之範圍內，為
    有理由，應予准許，逾此範圍之請求，為無理由，應予駁回
    。
八、本件原告勝訴部分，所命給付之金額未逾50萬元，依民事訴
    訟法第389條第1項第5款規定，應依職權宣告假執行，並依
    同法第392條第2項，諭知被告如預供擔保，得免為假執行。
    至原告敗訴部分，其假執行之聲請，因訴之駁回而失其依據
    ，應併予駁回。
九、本件事證已臻明確，兩造其餘攻防方法及所提證據，核與判
    決之結果不生影響，爰不一一論列，併此敘明。
訴訟費用負擔之依據：民事訴訟法第79條。　　
中    華    民    國   111    年     7    月    20    日
                  　民事第四庭法  官  陳正昇
以上正本係照原本作成。
如對本判決上訴，須於判決送達後20日內向本院提出上訴狀。如
委任律師提起上訴者，應一併繳納上訴審裁判費。
中　　華　　民　　國　　111 　年　　7 　　月　　20　　日
                              書記官  翁挺育